【裁判字號】    89,自,763
【裁判日期】    891023
【裁判案由】    詐欺
【裁判全文】
臺灣臺北地方法院刑事判決                          八十九年度自字第七六三號
    自  訴  人  甲○○
    被      告  乙○○
    選任辯護人  黃景安
右列被告因詐欺案件，經自訴人提起自訴，本院判決如左：
    主      文
乙○○無罪。
    理      由
一、自訴意旨略以：被告乙○○於民國八十年六月間，提供台北市○○區○○段之土
    地為擔保，向自訴人甲○○借款新台幣（下同）一百三十萬元；而被告借得上開
    款項後，不思清償，自訴人遂於八十二年二月十六日就上開債權，向法院聲請拍
    賣抵押物裁定（八十二年拍字第二四六號），於同年四月九日聲請就上開抵押物
    為強制執行；詎被告竟於八十六年間向士林地方法院提起塗銷抵押權之訴（八十
    六年訴字第八三一號），經士林地方法院判決自訴人敗訴，嗣經自訴人上訴後，
    獲得勝訴判決。因認被告涉有刑法第三百三十九條第二項之詐欺得利罪嫌。
二、按犯罪事實應依證據認定之，無證據不得推定其犯罪事實；又不能證明被告犯罪
    者，應諭知無罪之判決，刑事訴訟法第一百五十四條、第三百零一條第一項分別
    定有明文。又認定不利於被告之事實，須依積極證據，苟積極證據不足為不利於
    被告事實之認定時，即應為有利於被告之認定，更不必有何有利之證據，最高法
    院三十年上字第八一六號著有判例可資參照。另事實之認定，應憑證據，如未能
    發現相當證據，或證據不足以證明，自不得以推測或擬制之方法，以為裁判基礎
    ，最高法院四十年台上字第八六號著有判例可資參照。再自訴人之自訴，本以使
    被告受刑事追訴為目的，故其陳述是否與事實相符，自應調查其他證據，以資審
    認，苟其所為攻擊之詞，尚有瑕疵，則在此瑕疵未予究明以前，即不能遽採為斷
    罪之基礎，最高法院六十九年台上字第一五三一號判決同此見解。末刑法第三百
    三十九條第一項詐欺罪之成立，以意圖為自己或第三人不法所有，以詐術使人將
    本人或第三人之物交付為要件，所謂以詐術使人交付，必須被詐欺人因其詐術而
    陷於錯誤，若其所用方法，不能認為詐術，亦不致使人陷於錯誤，即不構成該罪
    ，最高法院四十六年台上字第二六０號著有判例可資參照。
三、本件自訴人認被告乙○○涉有詐欺得利罪嫌，無非係以被告在上開拍賣抵押物裁
    定中（八十二年拍字第二四六號）未表示異議；另於士林地方法院八十四年重訴
    字第一０六號確認違約金請求權不存在事件中，自陳有借款存在為主要論據。訊
    之被告乙○○堅決否認有詐欺得利犯行，辯稱：伊並無拿到一百三十萬元等語。
四、本院查被告於八十六年間向士林地方法院提起塗銷抵押權之訴（八十六年訴字第
    八三一號），士林地方法院判決自訴人敗訴，純係法院不採信自訴人所舉證人之
    證詞，被告並未提供偽造之證據使法院陷於錯誤；本件塗銷抵押權之訴雖高等法
    院將原判決廢棄，將被告在第一審之訴駁回；然被告既無使用詐術使法院陷於錯
    誤，被告被訴之犯行，即與刑法詐欺得利罪之構成要件不相當；此外，本院復查
    無其他積極證據足以證明被告乙○○涉有被訴詐欺得利之犯行；不能證明被告被
    訴犯行，揆諸前揭說明，自應諭知被告無罪之判決，以昭公允。
據上論斷，應依刑事訴訟法第三百四十三條、第三百零一條第一項，判決如主文。
中      華      民      國      八十九      年     十     月    廿三    日
                                  臺灣臺北地方法院刑事第六庭
                                        法    官  梁  耀  鑌
右正本證明與原本無異。
如不服本判決，應於判決送達後十日內，向本院提出上訴狀。
                                        書 記 官  呂  淑  芳
中      華      民      國      八十九      年     十     月    廿七    日


司法院資訊處製作；財團法人民間司法改革基金會備份。
